【裁判字號】    99,交聲,63
【裁判日期】    990126
【裁判案由】    違反道路交通管理處罰條例聲明異議
【裁判全文】
臺灣臺北地方法院交通事件裁定          99年度交聲字第63號
原處分機關  臺北市交通事件裁決所
異  議  人
即受處分人  甲○○  31歲（民國67年12月9日生）
                    中華民國居留證統一編號：AD00000000號
上列受處分人因違反道路交通管理處罰條例案件，對於臺北市交
通事件裁決所中華民國98年12月21日所為之處分（原處分案號：
北市裁罰字第裁22-A1A137518號）聲明異議，本院裁定如下：
    主  文
異議駁回。
    理  由
一、按汽車駕駛人，未領有駕駛執照駕駛小型車或機器腳踏車者
    ，處新臺幣（下同）6000元以上12000 元以下罰鍰，並當場
    禁止其駕駛，道路交通管理處罰條例第21條第1 項第1 款定
    有明文。又按汽車駕駛執照為駕駛汽車之許可憑證，由駕駛
    人向公路監理機關申請登記，考驗及格後發給之。汽車駕駛
    人經考驗及格，未領取駕駛執照前，不得駕駛汽車；持有外
    國政府、大陸地區、香港或澳門所發有效之正式駕駛執照（
    證）並取得經許可停留或居留一年以上之證明（件）者，得
    於入境之翌日起一年內，依平等互惠原則免考換發同等車類
    之普通駕駛執照；但持有該有效之正式駕駛執照者而具有中
    華民國國籍時，得免考換發同等車類之普通駕駛執照。另國
    際駕駛執照之換領及簽證，依下列規定：持有互惠國所發有
    效之國際駕駛執照，在我國境內作三十天以內之短期停留者
    ，准予免辦簽證駕駛汽車；如停留超過三十天者，仍應填具
    國際駕駛執照簽證申請書，向公路監理機關辦理簽證，道路
    交通安全規則第50條第1 項、第5 項、第55條第3 款亦分別
    定有明文。
二、本件異議人即受處分人於民國98年10月22日12時55分許，未
    領有我國監理機關掣發之駕駛執照，即駕駛車號8593-EW 號
    自用一般小客車，行經臺北市○○路、泉州街口時發生事故
    ，因所持國際駕照未依規定向公路監理機關辦理簽證，遭警
    攔停舉發「無照駕駛」之違規。嗣異議人於舉發通知單上所
    載之應到案日期前提出申訴，經原處分機關函請原舉發機關
    即臺北市政府警察局交通警察大隊調查結果，仍認異議人有
    上開違規行為，原處分機關乃依道路交通管理處罰條例第21
    條第1 項第1 款規定裁處罰鍰8400元，異議人收受裁決書後
    並於法定期間內聲明異議，合先敘明。
三、異議意旨略以：伊固不否認有於前揭時地駕駛車輛行經臺北
    市○○路、泉州街口時，因發生交通事故經交通員警到場協
    助處理時，發現伊僅持有國際駕照駕車之事實，惟伊並不知
    道國際駕照在臺灣只能使用30天，且事前亦無任何人通知伊
    若停留境內超過30天應向公路監理機關辦理簽證，伊之前開
    車被警查駕照時，警察也沒有說，只叫伊去監理站換臺灣駕
    照，但伊是外國人並不能換臺灣駕照，伊並非無照駕駛，被
    罰並不合理，且伊事後亦已向監理機關填具國際駕照簽證申
    請書，為此，爰聲請撤銷原處分云云。
四、本院查：
（一）異議人確於前揭時間駕駛車號8593-EW 號自用一般小客車
      ，行經臺北市○○路、泉州街口時發生事故，經交通員警
      到場處理時發現異議人僅持有國際駕照駕車，並未依規定
      向公路監理機關辦理簽證，而遭警舉發「無照駕駛」之違
      規，此有臺北市政府警察局舉發違反道路交通管理事件通
      知單（北市警交字第A1A137518 號）、臺北市交通事件裁
      決所違反道路交通管理事件裁決書（北市裁罰字第裁22-A
      1A137518號）、臺北市政府警察局交通警察大隊98年12月
      29日北市警交大事字第09838983400 號函及所附交通事故
      初步分析研判表、道路交通事故現場圖、補充資料表在卷
      可稽。
（二）異議人為加拿大籍之外國人，係於98年7 月17日入境，至
      本件肇事時間為98年10月22日，其在我國境內停留已超過
      30天，而至98年10月22日為止，異議人就所持國際駕照並
      未向我國公路監理機關辦理簽證等情，業據異議人直承無
      誤，復有異議人之加拿大國籍護照、駕照、國際駕照及前
      揭臺北市政府警察局交通警察大隊98年12月29日函可稽。
      則受處分人雖領有加拿大國籍駕駛執照及國際駕駛執照，
      然揆諸上揭道路交通安全規則之規定，就前者，並不等同
      我國政府所核發同等車類之普通駕駛執照，而係應依平等
      互惠原則，由異議人持加拿大政府所發之有效正式駕駛執
      照，依道路交通安全規定第55條規定，填寫申請書向我國
      公路監理機關辦理換發同等車類之普通駕駛執照後，始得
      於中華民國境內駕駛汽車（第50條第5 項前段）；就後者
      ，則應填具國際駕駛執照簽證申請書，向公路監理機關辦
      理簽證（第55條第3 款後段），並非無須經過法定手續即
      可逕行持該外國之駕駛執照或國際駕駛執照在我國境內駕
      駛車輛。故若所持國際駕照於未依相關規定辦理簽證手續
      ，自難謂屬合法有效之駕駛執照，如持此駕駛執照駕駛車
      輛者，仍應屬無照駕駛無疑。是以，異議人在我國停留逾
      30天後，既未辦理相關簽證手續即遽而駕駛車輛，其為「
      無照駕駛」要屬無誤。至於異議人事後雖已填具國際駕照
      簽證申請書向監理機關辦理簽證，有異議人所提出之簽證
      記事附卷可憑，然該簽證係於本件違規後之98年12月14日
      核發（見本院卷第5 頁），自難推翻異議人於本件違規時
      未領有合法駕駛證照之事實，附此敘明。
（三）再者，異議人雖領有國際駕照，然其既欲長期於我國境內
      駕車，則就其所持有之駕照究否代替我國駕駛執照此一重
      要問題，自當先行瞭解相關法規，若有疑問，亦得先行徵
      詢公路監理機關之相關意見，再行駕車上路；況且異議人
      領有中華民國居留證，顯欲在我國境內為長期之停留，參
      以異議人自承其先前曾有遭警察查驗駕照之經驗，對此自
      不得委為不知，尚不得以不知法律而作為得免罰之理由。
五、綜上所述，本件異議人所持國際駕照並未依規定辦理簽證而
    駕車，確有未領有駕駛執照駕駛小型車之違規事實。從而，
    原處分機關依道路交通管理處罰條例第21條第1 項第1 款規
    定及違反道路交通管理事件統一裁罰基準及處理細則，裁處
    異議人罰鍰8,400 元，核無違誤之處，本件異議為無理由，
    應予駁回。
據上論斷，應依道路交通案件處理辦法第19條，裁定如主文。
中    華    民    國    99    年    1     月    26    日
                      交通法庭法  官  吳俊龍
上正本證明與原本無異。
如不服本裁定，應於裁定送達後5 日內向本院提出抗告狀。
                              書記官  劉俊源
中    華    民    國    99    年    1     月    26    日

司法院資訊處製作；財團法人民間司法改革基金會備份。
